臺灣臺南地方法院刑事判決　　　　　　 100年度易字第1252號
公　訴　人　臺灣臺南地方法院檢察署檢察官
被　　　告　高明瑞
上列被告因侵占遺失物案件，經檢察官提起公訴（一００年度營
偵字第一二二七號），本院判決如下：
    主  文
高明瑞意圖為自己不法之所有，而侵占遺失物，處罰金新臺幣
仟元，如易服勞役，以新臺幣壹仟元折算壹日。
    事  實
一、高明瑞於民國一００年七月十九日下午十八時許，在臺南市
    柳營區太康里太康二０一號奇美醫療財團法人柳營奇美醫院
    （下稱柳營奇美醫院）急診室旁盥洗室內，拾獲魏嘉震遺失
    之皮包（內有魏嘉震之國民身分證、汽車駕駛執照、駕駛執
    照、華南商業銀行金融卡、板信商業銀行金融卡、中華郵政
    股份有限公司金融卡、隨身碟、魏何垂之國民身分證、全民
    健康保險卡、行動電話一支及現金新臺幣〔下同〕一千四百
    元）牛皮紙袋，竟意圖為自己不法之所有，予以侵占入己，
    並將行動電話予以關機以防他人知悉犯行。嗣經員警調閱現
    場監視器畫面，於同年八月五日通知高明瑞到案說明，始悉
    上情。
二、案經臺南市政府警察局新營分局報告臺灣臺南地方法院檢察
    署檢察官偵查起訴。
    理  由
一、按被告以外之人於審判外之陳述，雖不符刑事訴訟法第一百
    五十九條之一至第一百五十九條之四之規定，而經當事人於
    審判程序同意作為證據，法院審酌該言詞陳述或書面陳述作
    成時之情況，認為適當者，亦得為證據；又當事人、代理人
    或辯護人於法院調查證據時，知有第一百五十九條之五第一
    項不得為證據之情形，而未於言詞辯論終結前聲明異議者，
    視為有前項之同意，為刑事訴訟法第一百五十九條之五第一
    項、第二項所明文。又當事人、代理人或辯護人於調查證據
    時，知有刑事訴訟法第一百五十九條第一項不得為證據之情
    形，卻表示「沒有意見」等意思，而未於言詞辯論終結前聲
    明異議者，應視為已有將該等傳聞證據採為證據之同意。經
    查，被告對於檢察官起訴書所引之證據能力未表示意見及爭
    執，並無事證顯示係公務員因違法蒐證所取得，且經審酌證
    據之取得過程並無瑕疵，其與待證事實具有關連性、證明力
    非明顯過低，本院認為適於作為證據，應認均有證據能力。
二、訊據被告高明瑞固坦承於上揭時間、地點拾獲魏嘉震遺失之
    皮包（內有魏嘉震之國民身分證、汽車駕駛執照、駕駛執照
    、華南商業銀行、板信商業銀行、中華郵政股份有限公司金
    融卡、隨身碟、魏何垂之國民身分證、全民健康保險卡、行
    動電話一支及一千四百元）牛皮紙袋，旋即攜帶返回其住處
    等情，然矢口否認有任何侵占遺失物之意圖，辯稱：伊在上
    班，因家中較凌亂，有時自己的東西也會放到忘記云云。惟
    查：(一)上揭物品，均係魏嘉震於一００年七月十九日在柳營
    奇美醫院急診室旁盥洗室內遺失，業據證人魏嘉震於警詢時
    陳述明確，且被告亦於警詢、偵查及本院迭次供承在柳營奇
    美醫院急診室內盥洗室內拾獲上揭物品無訛，復有贓物認領
    保管單、現場監視器錄影翻拍照片可稽，被告確曾拾獲並持
    有上揭遺失物一節，業臻明確。(二)被告於警詢供稱：伊進入
    柳營奇美醫院急診室旁的盥洗室，出來之後，將放置在小便
    池上的牛皮紙袋拿走；當時因為手上有拿藥包，就把藥包直
    接丟入牛皮紙袋內直接返家；伊返回家中才將被害人手機關
    機，打開牛皮紙袋裡面有藥包、皮夾、手機、證件、皮包內
    有一千四百元、金融卡。復於偵查中供稱：伊在盥洗室打開
    牛皮紙袋，但沒有詳看裡面的東西，就直接把藥放進去；回
    家後把紙袋裡的東西翻出來一樣一樣的看；撿到的時候，被
    害人的手機是開機的狀態各等語。而被告於拾獲上揭遺失物
    之際，苟無據為己有之意圖，本得交付醫院任何人員以行招
    領，或於返家途中送交警察機關處理，乃被告竟捨此正途，
    擅將他人遺失之物品攜返住處並繼續占有，所為核與事理已
    屬相違。再被告於警詢時供稱「（……報案人陳述返回發現
    物品不見，立刻借奇美醫院警衛手機撥打自己手機0000
    000000，就發現被關機中，試問魏先生手機是否為你
    所關機？）我返回家中才將被害人手機關機」，亦直承其於
    返抵住處後，曾逐一檢視牛皮紙袋內置物後等語（警卷第四
    頁）。綜觀被告將手機關機，致使遺失物品者無法以撥打行
    動電話之方法查明物品所在，復持續管領該物品達十餘日，
    至員警循線查出，始行終止占有等情，其於拾得上揭物品之
    初即具有不法所有意圖，至屬灼然。而刑法侵占遺失物罪，
    屬即成犯，被告縱未處分其所侵占之遺失物，亦無礙於犯罪
    之成立。本件被告犯罪已經證明，應依法論科。
二、核被告所為，係犯刑法第三百三十七條侵占遺失物罪。爰審
    酌被告之品行、犯罪動機、手段、所生危害及犯罪後態度等
    一切情狀，量處如主文所示之刑，並諭知易服勞役之折算標
    準，以資懲儆。
據上論斷，應依刑事訴訟法第二百九十九條第一項前段，刑法第
三百三十七條、第四十二條第三項前段，刑法施行法第一條之一
第一項、第二項前段，判決如主文。
本案經檢察官羅瑞昌到庭執行職務
中    華    民    國    100    年    11    月   30    日
                       刑事庭  法  官  林勤純
以上正本證明與原本無異。
如不服本判決應於收受本判決後10日內向本院提出上訴書狀，並
應敘述具體理由。其未敘述上訴理由者，應於上訴期間屆滿後20
日內向本院補提理由書狀（均須按他造當事人之人數附繕本）「
切勿逕送上級法院」。
                               書記官  杜孟珍
中    華    民    國    100    年    11    月   30    日
附錄法條：
中華民國刑法第337條
意圖為自己或第三人不法之所有，而侵占遺失物、漂流物或其他
離本人所持有之物者，處5百元以下罰金。